【裁判字號】    97,上訴,948
【裁判日期】    970411
【裁判案由】    搶奪
【裁判全文】
臺灣高等法院刑事判決                 97年度上訴字第948號
上  訴  人
即  被  告  甲○○
上列上訴人因搶奪案件，不服臺灣臺北地方法院96年度訴字第17
93號，中華民國97年1月31日第一審判決（起訴案號：臺灣臺北
地方法院檢察署96年度偵字第15195號），提起上訴，本院判決
如下：
    主  文
上訴駁回。
    事  實
一、甲○○基於意圖為自己不法所有之犯意，於民國九十六年七
    月十一日凌晨二時三十分許，騎乘車牌號碼：AUM－175號重
    型機車行經台北市○○路與羅斯福路交叉口，往新店方向，
    見丙○○騎乘車牌號碼：SG5－889號機車，即尾隨之，待至
    臺北縣新店市○○路一一七巷二弄十六號附近，甲○○向丙○○佯裝問路，丙○○表示不清楚，並騎乘機車至7-11商店
    ，甲○○仍尾隨之，丙○○乃請甲○○問店員，而後騎車回
    臺北縣新店市○○路一一七巷二弄十六號住處樓下，並停車
    熄火，詎甲○○仍騎乘上開機車尾隨而來，趁丙○○不及防
    備之際，以腳勾取丙○○放置在機車踏板前方掛勾上錢包，
    而搶奪丙○○錢包一只（內有現金新臺幣三千一百元），得
    手後，騎乘機車逃逸。丙○○受此驚嚇，撥打電話通知友人
    乙○○，嗣乙○○趕至現場，二人駕駛車輛，沿丙○○回家
    路線反向尋找，於興隆路與羅斯福路口，發現甲○○，並於
    基隆路與羅斯福路口，欲攔截甲○○，甲○○見狀立即逃竄
    ，駕車逆向行駛上騎樓，乙○○等人即報警，於九十六年七
    月十一日凌晨三時二十分許，在臺北市大安區○○○路○段
    二八一號前發現甲○○騎車摔倒，予以拘捕，而悉上情。
二、案經丙○○訴由臺北市政府警察局大安分局報請臺灣臺北地
    方法院檢察署檢察官偵查起訴。
    理  由
一、證據能力：被告辯稱：告訴人丙○○、證人乙○○警偵訊筆
    錄，為審判外陳述，無證據能力乙節，惟查：有關丙○○、
    乙○○偵訊筆錄，係由檢察官依法傳喚命其二人具結陳述（
    偵卷第五一至五五頁），被告並未提出該偵訊筆錄有何顯不
    可信之狀況，依刑事訴訟法第一百五十九條之一第二項規定
    ，自有證據能力，被告此部分所辯，尚不可採。另告訴人丙○○警詢說辭，固屬審判外陳述，惟本院行交互詰問時，以
    之為詰問內容（本院卷第三七頁背面），因此，該警詢陳述
    亦屬本院交互詰問之一部分，即非審判外陳述，被告此部分
    所辯亦有誤會，而後引此部分陳述時，未免周折贅述，逕引
    原出處，合予敘明，至於證人乙○○警詢說辭，被告所辯，
    尚符刑事訴訟法第一百五十九條之一第一項規定，亦無同法
    第一百五十九條之二之情形，從而，難認有證據能力。
二、訊據被告固不否認有於前揭時、地，騎乘機車尾隨證人丙○○所騎乘之機車，其後遭逮捕等情，惟否認有何搶奪犯行，
    辯稱：是想跟丙○○作朋友，才會騎乘機車跟隨丙○○機車
    ，當日，伊先假裝問路，接近丙○○，但丙○○表示不清楚
    路如何走時，伊就騎乘機車離開，並沒有搶奪丙○○錢包，
    若有搶，為何丙○○當時沒喊救命，為何被逮捕時，未在伊
    身上搜出皮包或錢云云。經查：
（一）有關被告於九十六年七月十一日凌晨二時三十分許，騎乘
      車牌號碼：AUM－175號重型機車，尾隨丙○○騎乘車牌號
      碼：SG5－889號機車，至臺北縣新店市○○路一一七巷二
      弄十六號附近，向丙○○佯裝問路，丙○○表示不清楚，
      並騎乘機車至7-11商店，甲○○仍尾隨之，丙○○請甲○○問店員，而後騎車回臺北縣新店市○○路一一七巷二弄
      十六號住處樓下，並停車熄火，甲○○即以腳勾取丙○○
      放置在機車踏板前方掛勾上錢包，搶奪丙○○錢包一只（
      內有現金新臺幣三千一百元），得手後騎乘機車逃逸。嗣
      乙○○、丙○○於基隆路與羅斯福路口，發現甲○○，甲○○見有人追躡，立即逃竄，駕車逆向行駛上騎樓，乙○○等人即報警，於九十六年七月十一日凌晨三時二十分許
      ，在臺北市大安區○○○路○段二八一號前發現甲○○騎
      車摔倒而拘捕等情，被告除否認搶奪皮包外，其餘均坦承
      不諱，核與證人丙○○於警詢、偵訊證稱：九十六年七
      月十一二時三十七分許，騎乘機車至臺北縣新店市○○路
      一一七巷二弄十六號欲返回住處時，被告問伊安康路怎麼
      走，伊說不知道，就先騎車到7－11，被告還是騎車跟著
      ，伊叫被告去問店員，被告有作勢要去問，伊就先騎車離
      開，結果被告仍騎車跟著，伊騎車到家樓下時，被告就騎
      車過來並用腳把放在機車鑰匙插座旁掛勾上的錢包勾走，
      伊就趕快打電話通知乙○○。並與乙○○一起開車尋找，
      就在臺北市○○區○○路與羅斯福路口發現被告，伊朋友
      乙○○下車詢問被告，被告仍騎機車逃逸，直到臺北市大
      安區○○○路○段二八一號報警才將被告制伏。伊錢包內
      有三千一百元，被告有問路我認得他的臉等語（偵卷第十
      二頁，第五二頁），於本院證稱：警詢說被告徒手搶，是
      因為被告用腳勾起來後用手拿走我的皮包等語（本院卷第
      三七背面至三八頁），證人乙○○於偵訊及原審證稱：
      接到丙○○通知約五、六分鐘就趕到，問丙○○人跑哪裡
      去，丙○○很緊張，伊就問丙○○回來的方向，然後開車
      沿路找，到了興隆路羅斯福路路口發現被告，伊等開車跟
      著被告，到了基隆路與羅斯福路口，伊攔被告，被告騎車
      跑掉，伊在後面追，被告騎往汀州路方向逃逸，當時想說
      追不到，結果後來發現被告跌倒在中國信託銀行前面等語
      （偵卷第五二頁，原審卷第三二頁），大致相符，且被害
      人丙○○所騎機車踏板前方確有掛勾，有該機車照片附卷
      可佐（本院卷第四四至四五頁），而證人丙○○、乙○○
      與被告除本件糾紛外，彼此間尚無仇隙，此亦為被告所不
      否認，是證人丙○○、乙○○當無攀誣被告之必要，其二
      人所述，應堪採信，此部分事實，堪予認定。
（二）被告辯稱：是想跟證人丙○○作朋友，才會騎乘機車尾隨
      ，先假裝問路，是接近丙○○而已，但丙○○表示不清楚
      ，伊即離開乙節，惟欲認識朋友，豈能於三更半夜，以尾
      隨方式為之？是被告所辯，已違常情，何況被告於原審稱
      ：知道丙○○在通化夜市擺攤位等語（原審卷第三三頁背
      面），而證人丙○○於原審證稱：是在夜市作指甲的，攤
      位有寫預約電話，如果被告有在夜市看到伊，伊電話用白
      板寫的那麼大，被告想知道伊電話，看白板就知道了。而
      且攤位也有放名片，名片上有寫手機號碼、名字，想知道
      這些資料不需要跟蹤等語（原審卷第三三頁背面至三四頁
      ），並提出載有0000000000號行動電話之名片為證（原審
      卷第三五頁），衡情，果如被告所稱：欲認識證人。當可
      前往證人丙○○位於臺北市○○區○○街通化夜市擺攤處
      ，或以電話聯繫，何需尾隨？是被告所辯，顯違情理，實
      難採信。
（三）被告辯稱：若有搶，何以丙○○當時未喊救命乙節，按人
      遭逢突如其來之危難，反應方式，因人而異，固有出而反
      擊，或立即喊救者，亦有呆若木雞，不知如何是好者，不
      一而足，因此，不能以被害人當下有無喊救，為是否遭害
      之依據，從而，被告此部分所辯，尚不可採。
（四）被告辯稱：若有搶，何以未扣得皮包或金錢乙節，按被告
      為警逮捕時，未扣得皮包或其他金錢等情，有搜索扣押筆
      錄在卷可參（偵卷第六至八頁），然如前所述，被告得手
      後至被逮捕間，約有一小時，且並非在被害人及證人全程
      監控追躡中（偵卷第五二頁），而證人乙○○證稱：追被
      告時，車速很快，沿路都注意車子，其他沒注意等語（原
      審卷第三二頁），是期間自有時間與空間處置贓物，因此
      ，尚難以未扣得贓物，即為有利被告之認定。
（五）被告辯稱：丙○○於警局跟被告說：我告你原因要問我男
      友，顯見並未搶奪乙節，然證人丙○○證稱：沒有這樣說
      ，我當時跟被告說，不想跟他說話等語（原審卷第三一頁
      背面），是被告此部分所辯，即乏依據，為不可採。
（六）被告辯稱：若是搶，何以證人乙○○在臺北市○○○路與
      基隆路口處，對伊罵：敢「偷」我女朋友東西等語，顯然
      未搶乙節，然查：證人乙○○證稱：有捶被告兩三拳，但
      有無對話我忘記了等語（原審卷第三二頁），是亦難認證
      人乙○○曾為上開言語，何況，證人乙○○並非目擊案發
      經過，能否以其曾罵被告「偷」，即認非搶？亦非無疑，
      是被告此部分所辯，亦難遽採。
（七）被告聲請調閱現場監視錄影帶乙節，惟臺北市政府警察局
      大安分局函稱：已逾保留期限，無法提供等語，有該局96
      年9月26日北市警安分刑字第09632055700號函1份在卷可
      佐（偵卷第四六頁），顯無調查之可能，附此敘明。
綜上，被告所辯，不足採信。本件事證明確，被告搶奪犯行，洵
堪認定。
三、核被告所為係犯刑法第三百二十五條第一項搶奪罪。原審以
    事證明確，適用刑事訴訟法第二百九十九條第一項前段，刑
    法第三百二十五條第一項，並審酌被告深夜搶奪他人財物，
    危害社會治安，且被告犯罪後否認犯行，惟平日素行尚稱良
    好等一切情狀，量處有期徒刑七月，認事用法，均無違誤，
    被告上訴，猶執陳詞，否認犯行，為無理由，應予駁回。
據上論斷，應依刑事訴訟法第三百六十八條，判決如主文。
本案經檢察官王壬貴到庭執行職務。
中    華    民    國    97    年    4     月    11    日
                  刑事第十八庭審判長法  官  吳鴻章
                                    法  官  陳健順
                                    法  官  周政達
以上正本證明與原本無異。
如不服本判決，應於收受送達後十日內向本院提出上訴書狀，其
未敘述上訴之理由者並得於提起上訴後十日內向本院補提理由書
（均須按他造當事人之人數附繕本）。
                                    書記官  莊昭樹
中    華    民    國    97    年    4     月    11    日
附錄：本案論罪科刑法條全文
刑法第325條
意圖為自己或第3人不法之所有，而搶奪他人之動產者，處六月
以上五年以下有期徒刑。
因而致人於死者，處無期徒刑或七年以上有期徒刑，致重傷者，
處三年以上十年以下有期徒刑。
第1項之未遂犯罰之。


司法院資訊處製作；財團法人民間司法改革基金會備份。
